【裁判字號】    90,台上,4847
【裁判日期】    900808
【裁判案由】    過失致人於死
【裁判全文】
最高法院刑事判決                                九十年度台上字第四八四七號
    上訴人  台灣高等法院檢察署檢察官
    被  告  甲○○
右上訴人因被告過失致人於死案件，不服台灣高等法院中華民國八十八年三月二十三
日第二審更審判決（八十七年度上更(一)字第一二號，起訴案號：台灣新竹地方法院檢
察署八十四年度偵字第三八五五號），提起上訴，本院判決如左：
    主  文
原判決撤銷，發回台灣高等法院。
    理  由
本件原判決以公訴意旨略稱：被告甲○○係聯結大貨車之司機，為從事駕駛業務之人
，明知汽車行駛高速公路時，應妥為檢查車輛，如遇車輪爆破，自應換裝新車輪後始
得繼續開車上高速公路。竟於民國八十三年十二月十四日凌晨五時許，駕駛車牌號碼
ＨＤ－五二○號之全拖式聯結車（拖車號：ＬＶ－八三），由南往北行駛至苗栗縣造
橋收費站南端七十公尺處，其子車右後輪胎爆破，被告明知車輪已爆破，本應注意並
能注意暫時停車更換輪胎後再行上路，竟不以為意繼續將車以時速七、八十公里之高
速行駛於中山高速公路上，因該子車已少一車輪之抓地力及平衡力，且又高速行駛而
重心不穩，導致母車與子車之連結器在高速公路一一二公里加二五一公尺附近螺栓先
行斷裂，子車前輪軸緊接脫落車身拖地，子車與母車分離，造成同向駕駛車牌號碼Ｋ
Ｏ－一九八號半拖式聯結車之鄭秉忠（車旁另搭載隨車助手余立忠）忽見子車漸停於
路面，煞車不及致追撞子車，鄭秉忠與其隨車助手余立忠當場被夾於車內，子車翻覆
路邊，鄭秉忠經送醫因胸腔內出血不治死亡。因認被告涉有刑法第二百七十六條第二
項業務過失致人於死罪嫌云云。經審理結果，認為不能證明被告犯罪，因而撤銷第一
審之科刑判決，改判諭知被告無罪，固非無見。
惟查：(一)原判決理由雖載稱：「子母車連結器長約一公尺，且係轉輪式，於受撞擊時
，因轉輪旋轉之力量應可將之分散及吸收，故無法呈隆起之跡狀，又因力量遭轉輪分
散且連結器長達一公尺之故，因此子車雖遭鄭車撞及，但應對母車影響力甚微，故僅
連結器接頭處有些許彎曲，尚無可疑。」（原判決第四頁倒數第三行至第四頁第二行
）云云，惟本件被害人鄭秉忠所駕貨車既因煞車不及致追撞被告之子車，鄭秉忠與其
隨車助手余立忠當場被夾於車內，子車翻覆路邊，足見當時撞擊之力量極其強烈，何
以僅因本件被告所駕子母車之連結器長約一公尺，且係轉輪式，於受撞擊時，即可藉
轉輪旋轉之力量分散及吸收該強大之撞擊力量，其依據為何？原判決並未於理由內詳
予說明，即有判決不備理由之違誤。（二）原判決雖又載稱：「鋼板刮地痕係出現於
撞擊點後方三‧一公尺處，如該刮地痕為被告車輛所造成，則應持續至子車翻覆處，
方符合現狀；而且連結器之刮地痕，亦應出現於該處至母車煞停處，方與公訴人所指
相符」（原判決第四頁第五至七行），似認定現場草圖所繪之鋼板刮地痕並非被告車
輛之刮地痕等情。惟證人即當日至現場處理之警員羅裕柏於檢察官偵查中證稱：「草
圖有燈座碎片及脫落前輪軸落地刮地痕……我有丈量前輪軸距避震鋼板刮地之長度及
間距寬度是○‧九一公尺，草圖上有繪刮地痕狀是避震鋼板之刮地痕，不是煞車痕」
等語（見相字卷第七十二頁背面至七十三頁），果證人羅裕柏前開所證不虛，似已指
明草圖上之刮地痕即為被告所駕車輛子車之前輪軸距避震鋼板所造成，究竟實情為何
，自有再傳訊該警員詳加調查，釐清真相之必要，原判決對此不利於被告之證據未予
詳查，亦未說明其取捨證據之心證理由，遽行判決，亦有職權之調查未盡及判決理由
不備之違法。檢察官上訴意旨執以指摘，為有理由，應認原判決仍有撤銷發回之原因
。
據上論結，應依刑事訴訟法第三百九十七條、第四百零一條，判決如主文。
中      華      民      國     九十     年      八      月      八      日
                              最高法院刑事第十一庭
                                  審判長法官  林  增  福
                                        法官  邵  燕  玲
                                        法官  吳  昆  仁
                                        法官  陳  世  雄
                                        法官  池  啟  明
      右正本證明與原本無異
                                              書  記  官
中      華      民      國     九十     年      八      月     十三     日


司法院資訊處製作；財團法人民間司法改革基金會備份。
